【裁判字號】    92,台抗,561
【裁判日期】    921016
【裁判案由】    聲請假扣押
【裁判全文】
最高法院民事裁定                                九十二年度台抗字第五六一號
    再 抗告 人  甲○○
    訴訟代理人  丁志達律師
                陳鍚川律師
右再抗告人因與相對人乙○○間聲請假扣押事件，對於中華民國九十二年六月九日台
灣高等法院裁定（九十二年度抗字第二０四六號），提起再抗告，本院裁定如左：
    主  文
原裁定廢棄，應由台灣高等法院更為裁定。
    理  由
本件原法院將台灣台北地方法院（下稱台北地院）准許再抗告人假扣押聲請之裁定廢
棄，改為駁回其聲請，係以：再抗告人主張相對人與張鑑昭勾串詐使伊移轉所有系爭
土地，致伊受有土地所有權喪失及應得收益減少之財產上損失計約新台幣（下同）一
億六千八百萬元，該請求債權有日後不能強制執行或甚難執行之虞，為保全強制執行
，有假扣押相對人財產之必要，而聲請假扣押，惟再抗告人於民國六十九年間與訴外
人張鑑昭共同詐騙相對人以高價購買其所有之系爭土地，再抗告人之詐欺犯行業經台
灣高等法院（下稱高院）刑事庭以七十年度上易字第三五九九號判處其有期徒刑五年
確定在案；民事賠償部分，亦經高院以七十年度訴字第二０八四號判決命再抗告人及
張鑑昭應連帶賠償相對人五千六百萬元確定在案。嗣相對人聲請強制執行，再抗告人
與相對人成立和解，而將系爭土地移轉登記與相對人，故再抗告人欲依假扣押所保全
執行之請求，已為前開民事及刑事確定判決所否認，其假扣押之聲請自屬不能准許等
語，為其論據。惟按聲請假扣押，如其欲依假扣押保全執行之請求，已為確定判決所
否認，則其聲請固屬不能准許。然此所謂假扣押保全執行之請求，經本案判決否認，
係指已有否認債權人之請求權存在之本案判決者而言。次按假扣押為保全程序而非確
定私權之訴訟程序，請求及假扣押之原因雖應釋明，或由債權人就債務人所應受之損
害，供法院所定之擔保以代釋明，但債權人本案債權是否確實存在，則非保全程序所
應審認之事項，此觀民事訴訟法第五百二十六條之規定自明。本件再抗告人主張假扣
押之原因事實，其所欲保全之本案請求為「相對人對再抗告人詐欺侵權行為損害賠償
債權」。而前揭民事判決所指經判決確定者，則為「再抗告人對相對人詐欺之侵權行
為損害賠償債權」，二者迥然不同。又前揭刑事判決係以再抗告人與張鑑昭共同詐騙
相對人高價購買其所有系爭土地，判決再抗告人詐欺罪刑確定，並未就相對人是否詐
欺再抗告人及再抗告人之本案請求為實體上之認定。再者，再抗告人就其主張之假扣
押原因事實似未對相對人提起本案訴訟，乃原裁定逕以前揭刑事及民事判決認定再抗
告人所欲保全之請求，已遭各該確定判決否認，就再抗告人之本案債權是否存在為實
體審查，而為再抗告人不利之裁定，自有可議。再抗告論旨，指摘原裁定不當，求予
廢棄，非無理由。
據上論結，本件再抗告為有理由。依民事訴訟法第四百九十五條之一第二項、第四百
八十一條、第四百七十七條第一項、第四百七十八條第二項，裁定如主文。
中      華      民      國    九十二    年      十      月     十六     日
                              最高法院民事第五庭
                                  審判長法官  朱  錦  娟
                                        法官  顏  南  全
                                        法官  許  澍  林
                                        法官  葉  勝  利
                                        法官  劉  延  村
      右正本證明與原本無異
                                              書  記  官
中      華      民      國    九十二    年      十      月     二十七   日
                                                                        Ｖ


司法院資訊處製作；財團法人民間司法改革基金會備份。
